臺灣高等法院臺中分院民事判決
                                    103年度家上字第117號
上  訴  人  陳進明



被上訴人    徐明春


上列當事人間請求離婚事件，上訴人對於中華民國103年09月24
日臺灣彰化地方法院103年度婚字第218號第一審判決提起上訴，
本院於104年3月17日言詞辯論終結，判決如下：
    主  文
上訴駁回。
第二審訴訟費用由上訴人負擔。
    事實及理由
一、被上訴人主張：兩造於民國85年8月12日結婚，婚後上訴人
    經常向被上訴人索錢花用，或要求被上訴人代其償還賭債，
    若被上訴人不從即動手毆打、辱罵、恐嚇被上訴人，近來更
    變本加厲，以被上訴人回家未洗澡而懷疑被上訴人有外遇，
    乃天天至被上訴人工作場所搗亂，動手打被上訴人、拉扯被
    上訴人頭髮，並威脅恐嚇要讓被上訴人慘死，致使被上訴人
    身心俱疲，驚嚇不敢回家。上訴人瘋狂之侵害行為，顯然無
    法再繼續共同生活等情，爰依民法第1052條第1項第3款規定
    ，請求判准兩造離婚等語（原審為被上訴人勝訴之判決，上
    訴人聲明不服，提起上訴）。並答辯聲明：上訴駁回。
二、上訴人則以：被上訴人開服飾精品店，財產頗豐，而上訴人
    則以打零工為業，故有時會失業，因而向被上訴人拿取約新
    臺幣（下同）1、2百元之零用錢。被上訴人雖曾替上訴人償
    還兩張借據之借款，惟非上訴人所強求，且上訴人出售臺中
    地區建物時，曾給予被上訴人約25萬元，上訴人於雲林縣斗
    六鎮上班時，每月亦給被上訴人1萬至1萬5千元不等之家庭
    生活費用，總計有20餘萬元。又上訴人雖曾於20幾年前對被
    上訴人動手，但此係因被上訴人不讓上訴人進家門之緣故。
    之後上訴人並未再動手打被上訴人，亦未出言恐嚇。而近年
    來被上訴人晚上回家都不洗澡就睡覺，且一直要求離婚，上
    訴人才疑心被上訴人有外遇，且被上訴人對於上訴人之質問
    ，亦未曾反駁，直至103年5月26日中午，上訴人再次質問被
    上訴人時，一時衝動，有拉被上訴人頭髮，並踢一下，但未
    出手毆打被上訴人。至於兩造所生之女兒於原審及本院審理
    時證述有關上訴人向被上訴人索取金錢並毆打被上訴人之內
    容，均不實在等語，資為抗辯。並上訴聲明：㈠廢棄原判決
    。㈡被上訴人在第一審之訴駁回。
三、得心證之理由：
  ㈠兩造於85年8月12日結婚，並育有陳○○、陳○○（均已成年），
    兩造婚姻關係尚存續中，為兩造所不爭執，並有戶籍謄本在
    卷足稽（見原審卷第5、6頁），堪信為真。
  ㈡被上訴人主張兩造婚後，上訴人經常向被上訴人索錢花用，
    或要求被上訴人代其償還賭債，若被上訴人不從即動手毆打
    、辱罵、恐嚇被上訴人，近來更懷疑被上訴人有外遇，時常
    至被上訴人工作場所搗亂，動手打被上訴人、拉扯被上訴人
    頭髮等語，業經證人即兩造長女陳○○到庭證稱：從伊有印象
    以來，上訴人常在賭博（如簽六合彩、大家樂），如果賭輸
    ，回家就拿錢，拿不到錢就打，這情況很頻繁，從伊小時即
    如此，最近三、四年有改一點，但最近又打被上訴人。被上
    訴人常遭上訴人毆打，以前也曾在開車途中，兩造發生爭執
    時，上訴人即下車打被上訴人、踹被上訴人等語（見原審卷
    第28頁背面至29頁、本院卷第35頁背面至36頁）。證人即兩
    造次女陳○○亦到庭證稱：上訴人常向被上訴人要錢，要不到
    就動手打被上訴人，或摔東西或用腳踹被上訴人，上訴人說
    被上訴人有外遇，只是他自己說法，並無證據等語（見本院
    卷第35頁背面至36頁），按證人陳○○、陳○○作證時均已成年
    ，有足夠事理判斷能力，且與兩造親疏相同，作證內容事涉
    家庭隱私，若非親歷其事，亦無虛捏之必要，其證詞應屬可
    採。且被上訴人以上訴人對其實施家庭暴力行為，向臺灣彰
    化地方法院聲請，並獲准核發103年7月10日103年度家護字
    第372號民事通常保護令，此亦經原審調閱該案卷查明無訛
    ，並有該保護令及訊問筆錄影本可稽（見原審卷第32、34、
    35頁）。此外，並據被上訴人提出財團法人彰化基督教醫院
    受理家庭暴力事件驗傷診斷書1紙、上訴人簽發之本票10張
    、借據2紙足憑（見原審卷第7-8頁、53-58頁），上訴人亦
    未爭執其形式上之真正，是上訴人空言否認毆打被上訴人，
    並辯稱：只有在最後一次拉扯被上訴人頭髮，及因失業緣故
    才向被上訴人拿錢，而且每次只拿一、二百元零用云云，均
    屬避重就輕之詞，不足為取，被上訴人前開主張堪信為真實
    。
  ㈢按夫妻之一方對他方為不堪同居之虐待，他方得向法院請求
    離婚，民法第1052條第1項第3款定有明文。所謂不堪同居之
    虐待，係指予以身體上或精神上不可忍受之痛苦，致不堪同
    居者而言。又上述所謂不堪同居之虐待，應就具體事件，衡
    量夫妻一方受他方虐待所受侵害之嚴重性，斟酌當事人之教
    育程度、社會地位及其他情事，是否已危及婚姻關係之維繫
    為斷，若受他方虐待已逾越夫妻通常所能忍受之程度，而有
    侵害人格尊嚴與人身安全者，即不得謂非受不堪同居之虐待
    。又夫妻因尋常細故迭次毆打，或夫因口角細故毆打其妻，
    致其妻多處受傷，即有不堪同居之痛苦暨虐待，足以構成離
    婚之原因（司法院大法官會議第372號解釋、最高法院19年
    上字第1128號、20年上字第371號、23年上字第678號判例參
    照）。查本件上訴人於兩造婚姻關係存續中，因屢向被上訴
    人索錢未果，即對被上訴人實施家庭暴力行為，已嚴重對夫
    妻相互誠摯對待及相互包容之婚姻生活基礎造成傷害，動搖
    彼此間之婚姻之信賴、扶助與支持之情感，顯已逾越夫妻通
    常所能忍受之程度，而侵害被上訴人人格尊嚴與人身安全，
    並已危及兩造婚姻關係之維繫，使被上訴人對兩造婚姻生活
    深感畏懼而不抱期待，難謂上訴人上開行為非屬虐待，且被
    上訴人所受虐待已達不堪同居之程度，是被上訴人以上訴人
    之侵害行為，顯然無法再繼續共同生活，請求判決被上訴人
    與上訴人離婚，揆諸民法第1052條第1項第3款規定，尚無不
    合。
  ㈣綜上所述，被上訴人主張其於婚姻關係存續中，受上訴人不
    堪同居之虐待，應屬可採。至上訴人之抗辯，則無可取。從
    而，被上訴人本於民法第1052條第1項第3款規定，請求判准
    兩造離婚，為有理由，應予准許。是則原審為上訴人敗訴之
    判決，經核於法並無不合。上訴論旨指摘原判決不當，求予
    廢棄改判，為無理由，應駁回上訴。
四、本件事證已臻明確，至於兩造其餘之攻擊或防禦方法及舉證
    ，經本院斟酌後，認為均不足以影響本判決之結果，自無逐
    一詳予論駁之必要，併此敘明。
五、據上論結，本件上訴為無理由，依家事事件法第51條，民事
    訴訟法第449條第1項、第78條，判決如主文。
中　　華　　民　　國　 104　　年　　3 　　月　　31　　日
                  家事法庭      審判長法　官  饒鴻鵬
                                      法　官  李平勳
                                      法　官  楊國精
以上正本係照原本作成。
如對本判決上訴，須於收受判決送達後20日內向本院提出上訴書
狀，其未表明上訴理由者，應於提出上訴後20日內向本院提出上
訴理由書（須按他造人數附具繕本）。
上訴時應提出委任律師為訴訟代理人之委任狀。具有民事訴訟法
第466條之1第1項但書或第2項之情形為訴訟代理人者，另應附具
律師及格證書及釋明委任人與受任人有該條項所定關係之釋明文
書影本。如委任律師提起上訴者，應一併繳納上訴審裁判費。

                                      書記官  李宜珊

中　　華　　民　　國　 104　　年　　3 　　月　　31　　日